臺灣彰化地方法院刑事判決　　　　　　　96年度訴字第1683號
公　訴　人　臺灣彰化地方法院檢察署檢察官
被　　　告　甲○○
　　　　　　　　　　（現於臺灣彰化看守所羈押中）
上列被告因搶奪案件，經檢察官提起公訴（96年度偵字第8402號
），被告於本院準備程序中自白犯罪，本院認有刑事訴訟法第27
3 條第1 項第1 項之情形，合議裁定由受命法官獨任進行簡式審
判程序，茲審理判決如下：
    主  文
甲○○意圖為自己不法之所有，搶奪他人之動產，處有期徒刑捌
月。
    事  實
一、甲○○前曾於民國（下同）89年間，因違反毒品危害防制條
    例案件，經本院於89年12月1 日，以89年度訴字第716 號判
    決分別判處有期徒刑10月、7 月，應執行有期徒刑1 年3 月
    確定；復於90年間，因違反毒品危害防制條例案件，經本院
    於90年12月30日，以90年度訴字第1120號判決分別判處有期
    徒刑5 月、8 月，應執行有期徒刑1 年確定，上開二案嗣經
    入監接續執行，業於92年10月16日縮短刑期假釋出監並交付
    保護管束（本應於93年8 月17日保護管束期滿），但於假釋
    期間，又因違反毒品危害防制條例案件，經本院於93年7 月
    15日，以93年度訴字第367 號判決判處有期徒刑1 年2 月確
    定；及因竊盜案，經本院於93年10月18日，以93年度易字第
    766 號判決判處有期徒刑1 年10月確定，上開二案並經本院
    定其應執行有期徒刑2 年10月確定，與前案經撤銷假釋之殘
    刑9 月2 日接續執行，嗣於96年6 月29日縮短刑期假釋出監
    （本應於96年10月23日保護管束期滿，未構成累犯）。詎猶
    不悔改，基於意圖為自己不法所有之犯意，於96年9 月8 日
    上午8 時許，騎乘其母所有之車牌號碼KMJ-486 號重型機車
    尾隨被害人，再上前搶奪之方式，在彰化縣員林鎮○○路○
    段142 號前，趁同向騎乘腳踏車之乙○○○疏未防備之際，
    徒手搶奪乙○○○配戴之18Ｋ金項鍊1 條，得手後騎乘上開
    車牌號碼KMJ-486 號重型機車逃逸，並隨即前往不知情之陳
    進城所開設之位於彰化縣員林鎮○○路85號「員林當鋪」典
    當，得款新臺幣500 元後，隨即花用一空。旋於同日上午11
    時許，為警在彰化縣員林鎮○○路○ 段284 號緝獲，除當場
    扣得作案用之半罩式安全帽1 個及白色Ｔ恤1 件，並帶同警
    方至前開「員林當鋪」查扣上開乙○○○所有之18Ｋ金項鍊
    1 條（業已發還乙○○○），始查知前情。
二、案經彰化縣警察局員林分局報請臺灣彰化地方法院檢察署檢
    察官偵查起訴。
    理  由
一、本件被告所犯係死刑、無期徒刑、最輕本刑為3 年以上有期
    徒刑以外之罪，其於準備程序就前揭被訴事實為有罪之陳述
    ，經受命法官告知簡式審判程序之旨，並聽取其與公訴人之
    意見後，本院認無不得或不宜改依簡式審判程序進行之處，
    爰依刑事訴訟法第273 條之1 第1 項、第284 條之1 ，裁定
    本案由受命法官獨任進行簡式審判程序，合先敘明。
二、上開犯罪事實，迭據被告甲○○於警、偵訊及本院審理時坦
    承不諱，核與證人即告訴人乙○○○（見警卷第3 至4 頁）
    及證人即員林當舖負責人陳進成（見警卷第5 至6 頁）之證
    述情節相符，復有路口監視器拍攝影像擷取照片6 張、彰化
    縣警察局員林分局贓物認領保管單、員林當鋪當票及車籍查
    詢—基本資料詳細畫面各1 紙附卷可稽，復有安全帽（銀灰
    色）1 頂及白色Ｔ恤1 件等物扣案可資佐證，而被告於搶得
    財物後將之花用殆盡，其主觀上有意圖為自己不法所有至明
    ，綜上，足認被告之自白核與事實相符，堪可採為論罪科刑
    之依據。
三、按刑法上搶奪罪，其搶奪行為係指以不法之腕力，乘人不及
    抗拒而自財物所持人支配範圍內，強行掠取財物而移轉於自
    己之所持有而言；申言之，搶奪係對動產現實持有狀態之支
    配關係之不法侵害，因之，被侵害之客體，事實上究由何人
    為現實之持有或在其支配範圍內，為決定是否成立搶奪之關
    鍵（最高法院82年度臺上字第7031號判決要旨可資參照）；
    又所謂施用不法腕力，自財物所持人支配範圍內移轉於自己
    之所持，並不以直接對被害人之身體施加不法腕力，或與被
    害人互相拉扯為必要。茍其出手攫奪財物之情形已達共見共
    聞或不畏見聞之狀況，而不掩形聲，急遽攫取者，仍不失為
    搶奪（最高法院91年度臺上字第6753號判決意旨參照）。是
    核被告甲○○所為，係犯刑法第325 條第1 項之搶奪罪。爰
    審酌被告正值青壯之年，竟不思以正當途徑獲取所需，任意
    搶奪他人財物，不僅輕忽他人財產法益，嚴重破獲社會秩序
    並危害全民安全甚深，亦造成被害人心理、精神之恐慌、不
    安，自不宜輕縱，方能促其醒悟悛改，惟考量其所得財物之
    價值非多，且犯後坦承一切犯行，態度尚稱良好，顯有悔意
    ，暨其犯罪動機、生活狀況、智識程度等一切情狀，量處如
    主文所示之刑，以示警懲。扣案之半罩式安全帽1 個及白色
    T 恤1 件，雖為被告所有，且係本件搶奪案件被告所穿著之
    衣物，然該等衣、帽於本案犯行應僅供一般穿著用途，非供
    搶奪所用之物，爰均不另宣告沒收。
據上論斷，應依刑事訴訟法第273 條之1 第1 項、第299 條第1
項前段，刑法第325 條第1 項，判決如主文。
本案經檢察官張聖傳到庭執行職務。
中　　華　　民　　國　　96　　年　　10　　月　　5 　　日
                  刑事第二庭    法  官  黃齡玉
以上正本證明與原本無異。
如不服本判決，應於判決送達後10日內，向本院提出上訴書狀，
上訴書狀應「敘述具體上訴理由」，並按他造當事人之人數附繕
本。「切勿逕送上級法院」。
告訴人或被害人對於判決如有不服具備理由請求檢察官上訴者，
其上訴期間之計算係以檢察官收受判決正本之日期為準。
中　　華　　民　　國　　96　　年　　10　　月　　8 　　日
                                書記官  施嘉玫
中華民國刑法第325條第1項
（普通搶奪罪）
意圖為自己或第三人不法之所有，而搶奪他人之動產者，處 6 月
以上 5 年以下有期徒刑。
